臺灣苗栗地方法院刑事判決　　　　　　　　 95年度易字第3號
公　訴　人　臺灣苗栗地方法院檢察署檢察官
被　　　告　丁○○
　　　　　　　　　　　弄30號.
　　　　　　丙○○
　　　　　　甲○○○
上　一　人
選任辯護人　潘秀華　律師
上　二　人
輔　佐　人　乙○○
上列被告因竊佔等案件，經檢察官提起公訴（94年度調偵字第55
號、94年度偵字第3704號），本院判決如下：
    主  文
甲○○○犯竊佔罪，處拘役貳拾日，如易科罰金以銀元參佰元即
新台幣玖佰元折算壹日。緩刑貳年。
甲○○○被訴傷害部分公訴不受理。
丙○○、丁○○均公訴不受理。
　　事  實
一、甲○○○（係民國12年1 月10日生，屬滿80歲之人）明知坐
    落苗栗縣苗栗市○○段第411 之1 號、第411 之7 號土地，
    係丁○○所有之土地，且因上述土地與甲○○○之子乙○○
    所有之同地段第409 之1 號及第409 之2 號土地相鄰間素有
    紛爭，乙○○與丁○○自92年9 月間起，至93年9 月間止，
    曾向苗栗地政事務所申請並複丈多次，在上述相鄰土地間，
    已築有一道磚牆為界，甲○○○明知上情，竟意圖為自己不
    法之利益，自93年2 月間起，在上述磚牆外圍屬丁○○所有
    上述土地上，竊佔如附圖所示A 、B 、C 三部分之土地，面
    積計89平方公尺，而在該土地上種植蕃薯、薑、玉米及絲瓜
    等作物，經丁○○要求復原仍置之不理。
二、案經告訴人丁○○訴由苗栗縣警察局苗栗分局報請臺灣苗栗
    地方法院檢察署檢察官偵查起訴。
    理  由
壹、有罪部分：
一、按被告以外之人於審判外之陳述，雖不符前4 條之規定，而
    經當事人於審判程序同意作為證據，法院審酌該言詞陳述或
    書面陳述作成時之情況，認為適當者，亦得為證據。當事人
    、代理人或辯護人於法院調查證據時，知有第159 條第1 項
    不得為證據之情形，而未於言詞辯論終結前聲明異議者，視
    為有前項之同意。刑事訴訟法第159 條之5 定有明文。查本
    件被告、辯護人及檢察官於言詞辯論終結前，對於卷內被告
    以外之人警詢筆錄等證據，均未聲明異議，應視為已同意以
    之作為證據，且經本院審酌後，認無不適當之情形，則本院
    調查之卷內證據均有證據能力，合先敘明。
二、訊據被告甲○○○固不否認自93年2 月間起有於附圖所示A
    、B 、C 三部分之土地種植作物，辯稱：附圖所示A 、B 、
    C 三部分土地係伊之土地。被告甲○○○之輔佐人乙○○則
    為被告辯稱：告訴人丁○○之兄曾同意讓被告甲○○○使用
    該等土地等語，經查：
  (一)苗栗縣苗栗市○○段第411 之1 號、第411 之7 號2 筆土地
    ，係告訴人丁○○所有之土地；同地段第409 之1 號及第40
    9 之2 號土地係被告甲○○○之子乙○○所有之土地。上開
    2 人自92年9 月間起至93年9 月間止，曾向苗栗地政事務所
    申請並複丈多次，雙方在上述相鄰土地間已築有一道磚牆為
    界，此為被告甲○○○所明知等情，業據被告於本院審理中
    供稱：圍牆兩方都有蓋，告訴人先用鐵板圍起來，我再用磚
    牆蓋起來等語（見本院卷第139 頁），此外並有苗栗縣苗栗
    地政事務所94年10月18日函文檢附之土地複丈成果圖5 份（
    見94調偵字第55號第3 至11頁），磚牆照片12張（見94偵字
    第442 號卷第16至18頁）在卷可佐，而上開西山段第411 之
    1 號、第411 之7 號土地係告訴人丁○○所有，復有土地所
    有權狀影本2 紙，在卷可稽（見94偵字第442 號卷第13至14
    頁）。足認告訴人所有之西山段第411 之1 號、第411 之7
    號土地，與乙○○同地段第409 之1 號及第409 之2 號土地
    ，經測量後雙方已確認界址，並於界址以磚造圍牆為界，且
    此為被告甲○○○所明知。
  (二)被告甲○○○有在上開西山段第411 之1 號、第411 之7 號
    土地如附圖所示A 、B 、C 等3 部分種植作物，業據被告甲○○○於本院審理時供稱：「（是否在磚牆外面種菜？）是
    。（種菜的範圍是從圍牆出來30公分左右？）是。」等語（
    見本院卷第139 至140 頁）。另告訴人丁○○於偵查指稱：
    甲○○○從93年2 月底開始種植作物，我於92年9 月17日整
    地12月底那一段時間我都有到現場，到93年2 月才發現她有
    種等語（見94偵字第442 號卷第131 頁）。此外並有臺灣苗
    栗地方法院檢察署檢察官履勘現場筆錄1 份，照片5 張在卷
    可佐（見94偵字第442 號卷第117 至118 、127 頁）。又被
    告甲○○○佔用之面積，經臺灣苗栗地方法院檢察署囑託苗
    栗縣苗栗地政事務所測量結果，確有如附圖A 、B 、C 等3
    部分之面積，有該事務所函覆之測量圖1 紙在卷可證（見94
    調偵字第55號第3 頁），足認被告甲○○○自93年2 月間確
    有在上開西山段第411 之1 號、第411 之7 號土地如附圖所
    示A 、B 、C 等3 部分種植作物。
  (三)被告甲○○○辯稱附圖所示A 、B 、C 等3 部分土地非告訴
    人丁○○所有之土地，然上開土地業經苗栗縣苗栗地政事務
    所派員測量，並有該所94年10月18日函文檢附之土地複丈成
    果圖5 份可資佐證，又被告在上開土地測量後之界址蓋有磚
    牆，顯見其已確認該界址無誤，而附圖所示A 、B 、C 等3
    部分均在圍牆外（即屬告訴人所有之土地），是被告甲○○○辯稱附圖所示A 、B 、C 等3 部分，非告訴人丁○○所有
    之土地顯不足採。另被告甲○○○之輔佐人為被告辯稱，告
    訴人丁○○之兄曾同意讓被告甲○○○種植，然此為告訴人
    丁○○所否認，而被告甲○○○及其輔佐人復未能提出證據
    證明，是此等辯解亦無足採。
三、論罪科刑：
  (一)被告行為後，中華民國刑法於94年2 月2 日總統華總一義字
    第09400014901 號令修正公布，並自95年7 月1 日施行。
    關於罰金最低額部分，依修正後刑法第33條第5 款規定為「
    新臺幣1 千元以上，以百元計算之」，較舊法所定罰金最低
    額為銀元1 元以上為重，依刑法第2 條第1 項規定，以修正
    前有利於被告。被告於犯罪時之刑法第41條第1 項前段規
    定：「犯最重本刑為5 年以下有期徒刑以下之刑之罪，而受
    6 個月以下有期徒刑或拘役之宣告，因身體、教育、職業、
    家庭之關係或其他正當事由，執行顯有困難者，得以1 元以
    上3 元以下折算1 日，易科罰金。」又被告等行為時之易科
    罰金折算標準，修正前罰金罰鍰提高標準條例第2 條前段（
    現已刪除）規定，就其原定數額提高為100 倍折算1 日，則
    本件被告行為時之易科罰金折算標準，應以銀元300 元折算
    1 日，經折算為新臺幣後，應以新臺幣900 元折算為1 日。
    惟修正後刑法第41條第1 項前段則規定：「犯最重本刑為5
    年以下有期徒刑以下之刑之罪，而受6 個月以下有期徒刑或
    拘役之宣告者，得以新臺幣1 千元、2 千元或3 千元折算1
    日，易科罰金。」比較修正前後之易科罰金折算標準，以修
    正前之規定，較有利於被告。
  (二)核被告甲○○○所為，係犯刑法第320 條第2 項之竊佔罪。
    按滿80歲人之行為，得減輕其刑，刑法第18條第3 項定有明
    文。被告甲○○○明係12年1 月10日生，有被告甲○○○之
    年籍資料在卷可稽，被告甲○○○於93年2 月間之行為時已
    年滿80歲，自應依刑法第18條第3 項之規定減輕其刑。爰審
    酌被告犯罪之動機、目的、犯人之生活狀況、智識程度、犯
    後否認犯行、竊佔之面積，惟僅在竊佔土地種植作物，犯罪
    所生之危害尚非重大等一切情狀，判處如主文所示之刑，並
    諭知易科罰金之折算標準，以示懲儆。又關於緩刑之規定，
    犯罪在新法施行前，新法施行後，緩刑之宣告，亦應適用刑
    法修正後第74條之規定（參最高法院95年第8 次刑庭會議）
    ，查被告甲○○○未曾因故意犯罪受有期徒刑之宣告，有臺
    灣高等法院被告前案紀錄表1 份附卷可稽，又其已屆83歲高
    齡，告訴人丁○○亦表示尊重被告係一老人家，對宣告被告
    緩刑無意見，是本院審酌上情，認被告甲○○○所宣告之刑
    ，以暫不執行為適當，爰併宣告緩刑2 年，以啟自新。
貳、公訴不受理部分：
一、公訴意旨略以：(1)被告丙○○為甲○○○之夫，因甲○○○
    與被害人即被告丁○○間就上述土地紛爭不斷，嗣丁○○將
    其所有土地外圍以鐵皮圍籬，欲阻隔甲○○○進入，被告丙○○竟於94年5 月5 日前某日，持用鐵剪刀（未扣案）將丁○○所裝置之鐵皮圍籬剪破予以毀損，對丁○○造成損害，
    因認被告丙○○涉有刑法第354 條之毀損罪嫌。(2)被告丁○○與被告丙○○、甲○○○夫婦，因上述土地糾紛時有爭執
    ，於94年6 月7 日上午11時40分許，在苗栗市○○路580 號
    後門口即苗栗市○○段第411 之7 號土地上，三人又起爭執
    ，丁○○持木棍、水管，丙○○、甲○○○夫婦分持鐮刀，
    相互揮打互毆，造成丁○○背部擦拭傷、左側手掌挫傷併擦
    拭傷、左側肩部挫傷瘀傷等傷害；丙○○受有頭部外傷併撕
    裂傷、右手擦挫傷、右膝挫傷之傷害；而甲○○○受有前胸
    瘀傷、胸部及背部挫傷、第2 腰椎壓迫性骨折等傷害。因認
    被告丙○○、甲○○○及丁○○，均涉有刑法277 條第1 項
    之傷害罪嫌等語。
二、按告訴乃論之罪，告訴人於第一審辯論終結前得撤回其告訴
    ，又告訴經撤回者，應諭知不受理之判決，刑事訴訟法第23
    8條第1項、第303條第3款分別定有明文。
三、查本件告訴人即被告丙○○、甲○○○告訴被告丁○○傷害
    案件；告訴人即被告丁○○告訴被告丙○○傷害及毀損、被
    告甲○○○傷害案件，起訴書認被告3 人係分別觸犯刑法第
    277 條第1 項、第354 條之罪，依同法第287 條前段、第35
    7 之規定，須告訴乃論。茲據告訴人丙○○、甲○○○及丁○○於95年10月31日具狀向本院撤回告訴，有刑事撤回告訴
    狀2 份，附卷可稽，揆諸上開說明，爰為諭知不受理之判決
    。
據上論斷，應依刑事訴訟法第299 條第1 項前段、第303 條第3
款，刑法第320 條第2 項、第1 項、第18條第3 項、修正前刑法
第41條第1 項前段、第74條第1 項第1 款，刑法施行法第1 條之
1， 判決如主文。
中　　華　　民　　國　　96　　年　　1 　　月　　11　　日
                  刑事第三庭  審判長法　官  柳章峰
                                    法  官  呂曾達
                                    法  官　吳國聖
以上正本證明與原本無異。
如不服本判決，應於判決送達後10日內向本院提出上訴狀（應抄
附繕本）。告訴人或被害人如對於本判決不服者，應具備理由請
求檢察官上訴，其上訴期間之計算係以檢察官收受判決正本之日
期為準。
                                    書記官  盧俊良
中　　華　　民　　國　　96　　年　　1 　　月　　11　　日
本罪論罪科刑法條全文：
中華民國刑法第320條
（普通竊盜罪、竊佔罪）
意圖為自己或第三人不法之所有，而竊取他人之動產者，為竊盜
罪，處5 年以下有期徒刑、拘役或5 百元以下罰金。
意圖為自己或第三人不法之利益，而竊佔他人之不動產者，依前
項之規定處斷。
前二項之未遂犯罰之。
